【裁判字號】    98,易緝,122
【裁判日期】    990125
【裁判案由】    竊盜
【裁判全文】
臺灣高雄地方法院刑事判決             98年度易緝字第122號
公  訴  人  臺灣高雄地方法院檢察署檢察官
被      告  乙○○
上列被告因竊盜案件，經檢察官提起公訴（97年度偵字第3137號）
，本院判決如下:
    主  文
乙○○犯竊盜罪，累犯，處有期徒刑伍月，如易科罰金，以新
臺幣壹仟元折算壹日。
其餘被訴竊盜部分，無罪。
    事  實
一、乙○○前於民國95年間，因違反毒品危害防制條例案件，經
    本院95年度簡字第6046號判處有期徒刑4 月，甫於96年6 月
    18日執行完畢出監。猶不知悔改，於97年1 月14日至18日間
    某時，在高雄縣燕巢安招村某處空地發現丙○○所有之車牌
    號碼UT-4238 號之自用小貨車停在該處（該車於96年12月19
    日在高雄縣大社鄉○○路590 號旁遭真實年籍不詳之人竊取
    後，已將原車牌號碼UT-4238 號換置甲○○所失竊車牌號碼
    8W-4935 號車牌）（起訴書誤載竊取時間為96年12月間，地
    點在高雄縣大社鄉○○路606 號旁），竟意圖為自己不法之
    所有，以置於該車鑰匙孔之鑰匙1 支轉動電門發動引擎方式
    ，竊取上開丙○○所有之自用小貨車得手，嗣警於97年1 月
    19日上午11時40分許，在高雄縣永安鄉○○路抽水站對面之
    工廠前，見蕭文田、江國銘及乙○○（3 人所涉竊取鐵條犯
    行，另為不起訴處分）共同搬運工廠內鐵條至乙○○所竊得
    之上開車輛，形跡可疑，乃上前盤查，而悉上情。
二、案經乙○○訴由高雄縣政府警察局岡山分局報請臺灣高雄地
    方法院檢察署檢察官偵查起訴。
    理  由
壹、證據能力部分：
    按被告以外之人於審判外之陳述，雖不符刑事訴訟法第159
    條之1至之4之規定，然經當事人於審判程序同意作為證據，
    法院審酌該言詞陳述或書面陳述作成時之情況，認為適當者
    ，亦得為證據，刑事訴訟法第159條之5第1項定有明文。本
    判決後開引用具有傳聞證據性質之證據資料，已經檢察官、
    被告於準備程序期日同意為證據使用，是其縱無刑事訴訟法
    第15 9條之1 至第159 條之4 或其他傳聞法則例外之情形，
    亦經本院審酌該證據作成之情況，認為無違法取得情事，復
    無證明力明顯過低之情形，認為適當，均得為證據。
貳、有罪部分：
一、上揭犯罪事實，業據被告乙○○（下稱被告）於偵查、本院
    訊問、準備程序、審理時自白不諱（見偵查卷第31頁、本院
    卷第19、43、52頁），核與證人丙○○於警詢及本院審理中
    之證述相符，並有扣押物品目錄表、贓物認領保管單、照片
    3 張在卷可憑，足認被告之自白與事實相符，堪予採為本案
    論罪科刑之依據。被告乙○○上揭竊盜之犯行，堪以認定，
    應依法論科。
二、次按竊盜罪之客體不以他人所有為限，即使他人因犯罪而取
    得之動產，若該動產在他人支配下而意圖不法之所有，將之
    取走，仍應成立竊盜罪。本件上開自用小貨車原雖在丙○○
    持有中遭不詳之人竊取，嗣後該贓車被停放在高雄縣燕巢安
    招村某處空地，被告再竊取該車得手，核被告所為，係犯刑
    法第320 條第1 項之竊盜罪。被告前於95年間，因違反毒品
    危害防制條例案件，經本院95年度簡字第6046號判處有期徒
    刑4 月，甫於96年6 月18日執行完畢出監，有臺灣高等法院
    被告前案紀錄表在卷可查，其於前開有期徒刑執行完畢後，
    5 年以內故意再犯本案法定刑為有期徒刑以上之罪，為累犯
    ，應依刑法第47條第1 項加重其刑。爰審酌被告四肢健全，
    竟不思以正當途徑營生，率爾竊取他人財物，所為實無足取
    ，然念其犯後坦承犯行，犯後態度尚可，被害人亦已取回失
    竊車輛及其犯罪動機、目的、手段等一切情狀，量處如主文
    所示之刑，並諭知易科罰金之折算標準，以資懲儆。另被告
    否認本案所使用之鑰匙係其所有，而依卷內證據資料亦無證
    據足資證明該鑰匙為被告所有，是就該鑰匙爰不為沒收之諭
    知，附此敘明。
參、無罪部分：
一、公訴意旨另以：被告於96年1 月初，在高雄縣岡山鎮自由巷
    38號旁，竊取甲○○所有車牌號碼8W-4935 號自用小客車之
    車牌2 面，並將該2 面車牌安裝置換於上開竊得之車牌號碼
    UT-4238 號之自用小貨車上使用，以逃避查緝。因認被告涉
    有刑法第320 條第1 項竊盜罪嫌等語。
二、按犯罪事實應依證據認定之，無證據不得認定犯罪事實；不
    能證明被告犯罪者，應諭知無罪之判決，刑事訴訟法第154
    條第2項、第301條第1項分別定有明文。又事實之認定，應
    憑證據，如未能發現相當證據，或證據不足以證明，自不能
    以推測或擬制之方法，為裁判基礎（最高法院40年台上字第
    86號判例參照）。另認定犯罪事實所憑之證據，雖不以直接
    證據為限，間接證據亦包括在內；然而無論直接或間接證據
    ，其為訴訟上之證明，須於通常一般之人不致有所懷疑，而
    得確信其為真實之程度者，始得據為有罪之認定，倘其證明
    尚未達到此一程度，而有合理之懷疑存在時，即無從為有罪
    之認定（最高法院76年台上字第4986號判例參照）。再者，
    刑事訴訟法第161 條第1 項明定：檢察官就被告犯罪事實，
    應負舉證責任，並指出證明之方法。依此，檢察官對於起訴
    之犯罪事實，應負提出證據及說服之實質舉證責任。倘其所
    提出之證據，不足為被告有罪之積極證明，或其指出證明之
    方法，無從說服法院形成被告有罪之心證，基於無罪推定之
    原則，自應為被告無罪判決之諭知（最高法院92年台上字第
    128 號判例意旨參照）。
三、公訴意旨認被告涉犯上揭竊盜罪嫌，無非以被害人甲○○於
    警詢時之證述、車輛尋獲電腦輸入單、贓物認領保管單及扣
    案車輛、車牌等為其主要論據。訊據被告堅詞否認有上揭竊
    盜犯行，辯稱：我並未竊取上開2 面車牌，我竊取該車輛時
    ，上開2面車牌即懸掛在上面等語。經查：
(一)、被害人甲○○上開2 面車牌確於96年1 月3 日，在高雄縣岡
    山鎮自由巷38號旁遭竊取，且被告所竊取之上揭車輛於97年
    1 月19日經警查獲時，該車輛確係懸掛上開2 面車牌等情，
    業經被害人甲○○於警詢時證述明確，復有扣押物品目錄表
    、車輛尋獲電腦輸入單、贓物認領保管單等在卷可稽，此部
    分事實堪可認定。
(二)、被告所竊取之上揭車輛於97年1 月19日經警查獲時，被害人
    甲○○所失竊之上開2 面車牌係懸掛於上揭車輛一情，已如
    前述。惟上開2 面車牌失竊時間為97年1 月3 日，本案並無
    其他證據足資證明被告於97年1 月3 日前即竊得該車輛或於
    97年1 月3 日竊取上開2 面車牌，而上開2 面車牌雖懸掛於
    上揭車輛，惟衡以上開2 面車牌懸掛於上揭車輛之原因可能
    不止一端，是尚難以上揭車輛於97年1 月19日經警查獲時懸
    掛上開2 面車牌之事實即逕認被告有為竊取上開2 面車牌之
    犯行。
(三)、綜上，依「罪證有疑，利於被告」之原則，自應為有利於被
    告之認定，此外，復查無其他積極證據足以證明被告有公訴
    人所指之竊盜犯行，揆諸前揭法條及判例意旨，此部分自應
    為被告無罪之諭知。
據上論斷，應依刑事訴訟法第299 條第1 項前段、第301 條第1
項，刑法第320 條第1 項、第47條第1 項、第41條第1 項前段，
刑法施行法第1 條之1 ，判決如主文。
本案經檢察官李茂增到庭執行職務。
中    華    民    國    99    年    1     月    25    日
                  刑事第十九庭      法  官  吳芝瑛
以上正本證明與原本無異。
如不服本判決應於收受送達後10日內向本院提出上訴書狀，並應
敘述具體理由；如未敘述上訴理由者，應於上訴期間屆滿後20日
內向本院補提理由書（均須按他造當事人之人數附繕本）「切勿
逕送上級法院」。
中    華    民    國    99    年    1     月    26    日
                                    書記官  林麗文
附錄本判決論罪科刑法條：
中華民國刑法第320條
(普通竊盜罪、竊佔罪)
意圖為自己或第三人不法之所有，而竊取他人之動產者，為竊盜
罪，處5 年以下有期徒刑、拘役或500 元以下罰金。
意圖為自己或第三人不法之利益，而竊佔他人之不動產者，依前
項之規定處斷。
前二項之未遂犯罰之。


司法院資訊處製作；財團法人民間司法改革基金會備份。
